【裁判字號】    94,上易,946
【裁判日期】    950428
【裁判案由】    恐嚇等
【裁判全文】
臺灣高等法院刑事判決                 94年度上易字第946號
上  訴  人  臺灣士林地方法院檢察署檢察官
被      告  丙○○
上列上訴人因被告恐嚇等案件，不服臺灣士林地方法院93年度易
字第33號，中華民國94年7月27日第一審判決（起訴案號：臺灣
士林地方法院檢察署92年度偵字第9700號），提起上訴，本院判
決如下：
    主  文
上訴駁回。
    理  由
一、本案經本院審理結果，認第一審判決對被告丙○○為無罪之
    諭知，核無不當，應予維持，並引用第一審判決書記載之證
    據及理由（如附件）。
二、檢察官上訴意旨以：  (一)證人歐鳳棉係共犯乙○○之母，其
    證言是否無瑕疵實有可疑。再歐鳳棉證稱：在牙祭泡沫紅茶
    店有見到被告女友。被告亦坦言其女友不會單獨與乙○○一
    起，均與伊在一起，伊亦有前往牙祭泡沫紅茶店。而共同正
    犯，只需以自己共同犯罪之意思，參與實施犯罪構成要件以
    外之行為，或以自己共同犯罪之意思，事先同謀，而由其中
    一部份人實施犯罪行為者，均為共同正犯。被告於事前曾打
    被害人，並要被害人出錢，案發當天與乙○○共同前往牙祭
    泡沫紅茶店，由乙○○出面向被害人要求寫借據，事後又由
    被告向被害人催討欠款，此均已據證人即被害人甲○○證述
    無訛，難謂被告對於乙○○之恐嚇犯行無共謀。(二)九十一年
    十一月十六日凌晨一時許，被告果未與乙○○共謀，何以讓
    乙○○將將被害人約至其住處樓下，且又上樓到被告住處商
    談交付六十六萬元之事？且被告亦當場要求被害人要想辦法
    將錢生出來交付乙○○，亦徵其與與乙○○有犯意之聯絡。
    而事後被告亦多次要求被害人依約交付財物予乙○○，其係
    以參與乙○○恐嚇之意思而在場至為灼然。如被告僅係當時
    在場而已，何需事後擔心甲○○不付款，而多次聯絡被害人
    ？此實與一般為人處理債務之常情不符。原審認定事實違反
    經驗法則至為明顯等語。
三、按共同正犯，係共同實施犯罪行為之人，在共同意思範圍內
    ，各自分擔犯罪行為之一部，相互利用他人之行為，以達其
    犯罪之目的。故共同正犯之成立，雖不以全體均參與實施犯
    罪構成要件之行為為必要；參與犯罪構成要件之行為者，固
    為共同正犯；以自己共同犯罪之意思，參與犯罪構成要件以
    外之行為，或以自己共同犯罪之意思，事前同謀，而由其中
    一部分人實行犯罪之行為者，亦均應認為共同正犯。然而是
    否成立共同正犯，仍應依嚴格之證據予以證明。經查：(一)本
    件實際涉嫌對告訴人甲○○實施恐嚇取財等犯罪構成要件行
    為之乙○○，業因逃匿經檢察官通緝中，並因另涉嫌流氓、
    殺人未遂、違反槍砲彈藥刀械管制條例、違反毒品危害防制
    條例等案件經台灣台北地方法院及台灣士林地方法院通緝中
    ，有本院前案紀錄表及通緝紀錄表可按，故無法傳喚到庭查
    證，合先敘明。(二)告訴人甲○○分別在牙祭泡沫紅茶店。及
    被告住處樓下兩度遭乙○○恐嚇取財及脅迫簽發本票時，均
    係由乙○○通知告訴人前往，恐嚇之言詞均係由乙○○所為
    ，被告在場並未對之恐嚇，泡沫紅茶店時被告係在旁與其他
    友人聊天，在被告住家樓下時被告亦曾替其向乙○○求情，
    ，其由被告樓下至被告家中時亦未遭到強制，另其簽發之本
    票及借據均係交予乙○○，其四度至乙○○家付款時致有打
    電話至乙○○家，均未通知被告等情，業據告訴人甲○○分
    別在警詢、原審法院訊問、及原審法院審理時以證人身份陳
    述綦詳（見偵字第九七００號卷第三十九至四十一面、原審
    二卷第十五頁、第四十一頁至第五十一頁）。則就告訴人甲
    ○○所指述之案發經過情節以觀，本案實際對告訴人甲○○
    實施恐嚇取財及脅迫簽發本票之人均係乙○○，被告並未參
    與分擔實施恐嚇取財及妨害自由之犯罪構成要件行為，已屬
    灼然。(三)告訴人甲○○兩度遭乙○○恐嚇取財時，被告均未
    為任何恐嚇取財行為，除已如前述外，關於牙祭泡沫紅茶店
    部分，告訴人甲○○並明確證稱：被告當時只是跟其他朋友
    在場聊天，並未叫其簽字據給乙○○等語（原審二卷第四十
    二頁）；關於在被告住家樓下及被告家中部分，告訴人甲○
    ○證稱：被告當時沒有任何表示或恐嚇，其遭乙○○毆打，
    有請被告求情，被告有幫其講話等語（原審二卷第四十六頁
    、四十九頁）；似此情節，亦不能證明被告與乙○○間有自
    己共同犯罪之意思聯絡。而被告與乙○○及告訴人原均係朋
    友關係，且告訴人曾欲收告訴人為「乾弟」等情，亦為告訴
    人所不否認，被告與乙○○及告訴人雙方均有情誼關係，本
    案既然無法證明被告係以自己共同犯罪之意思，事前與乙○
    ○同謀，而推由乙○○實施犯罪構成要件行為，自不能僅憑
    告訴人遭乙○○為恐嚇取財等犯行時，被告單純在場未予阻
    止等情形，即以擬制推測之方法入被告於罪。(四)至於告訴人
    甲○○雖曾指稱：乙○○因槍擊案被抓之時，被告即曾找伊
    ，懷疑是伊密報，說如果要請律師打官司的話，要伊出律師
    費，並曾予以毆打等語（原審二卷第四十二頁、第四十三頁
    ），惟此業為被告堅決否認，告訴人甲○○此部分之指述經
    查亦無任何補強證據足以證明與事實相符，且與乙○○具保
    後另行邀約告訴人在牙祭泡沫紅茶店見面需索交保費六萬元
    部分所為，並無必然之關聯性，自不足資為不利於被告之論
    據。另告訴人甲○○指稱在被告住處簽發本票及借據過後三
    天，被告曾打電話與其聯絡要其付款部分（原審二卷第四十
    六頁），即令屬實，亦係在乙○○對告訴人完成恐嚇取財等
    犯罪行為之後，所為刑法所不罰之「事後幫助」行為（參見
    最高法院二十九年上字一六七四號判例），亦不能資為不利
    於被告之犯罪證據。(五)綜上所述，本件檢察官之上訴為無理
    由，應予駁回。
四、被告經合法傳喚，無正當理由不到庭，爰不待其陳述逕行判
    決。
據上論結，應依刑事訴訟法第三百七十三條、第三百六十八條、
第三百七十一條，判決如主文。
本案經檢察官呂文忠到庭執行職務。
中    華    民    國    95    年    4     月    28    日
                  刑事第十九庭  審判長法  官  林堭儀
                                      法  官  陳憲裕
                                      法  官  宋  祺
以上正本證明與原本無異。
不得上訴。
                                      書記官  吳鎮鑫
中    華    民    國    95    年    4     月    28    日


司法院資訊處製作；財團法人民間司法改革基金會備份。
